【裁判字號】    99,上易,451
【裁判日期】    990430
【裁判案由】    恐嚇等
【裁判全文】
臺灣高等法院臺中分院刑事判決         99年度上易字第451號
上  訴  人
即  被  告  乙○○
            丙○○
上列上訴人等因賭博案件，不服臺灣臺中地方法院98年度易字第
2035號中華民國99年1月26日第一審判決（起訴案號：臺灣臺中
地方法院檢察署98年度偵字第11181號、第13457號）及同署檢察
官移送併辦（98年度偵字第1181號、第13083號），提起上訴，
本院判決如下：
    主  文
上訴駁回。
    理  由
一、按依刑事訴訟法第三百五十條、第三百六十一條、第三百六
    十二條、第三百六十七條規定，不服地方法院之第一審判決
    而上訴者，須提出上訴書狀，並應敘述具體理由，為上訴必
    備之程式；其所提出之書狀未敘述上訴理由，或僅曾以言詞
    陳述上訴理由者，均應於上訴期間屆滿後二十日內補提理由
    書於第一審法院。第一審法院經形式審查，認逾期未補提上
    訴理由者，應定期間先命補正；逾期未補正者，為上訴不合
    法律上之程式，應以裁定駁回。倘已提出上訴理由，但所提
    非屬具體理由者，或已上訴但未提上訴理由，經審判長定期
    間補正仍未補正者，則應由第二審法院以上訴不合法律上之
    程式，判決駁回。而所謂具體理由，必係依據卷內既有訴訟
    資料或提出新事證，指摘或表明第一審判決有何採證認事、
    用法或量刑等足以影響判決本旨之不當或違法，而構成應予
    撤銷之具體事由，始克當之（例如：依憑證據法則具體指出
    所採證據何以不具證據能力，或依憑卷證資料，明確指出所
    為證據證明力之判斷如何違背經驗、論理法則）；倘僅泛言
    原判決認定事實錯誤、違背法令、量刑失之過重或輕縱，而
    未依上揭意旨指出具體事由，或形式上雖已指出具體事由，
    然該事由縱使屬實，亦不足以認為原判決有何不當或違法者
    （例如：對不具有調查必要性之證據，法院未依聲請調查亦
    未說明理由，或援用證據不當，但除去該證據仍應為同一事
    實之認定），皆難謂係具體理由，俾與第二審上訴制度旨在
    請求第二審法院撤銷、變更第一審不當或違法之判決，以實
    現個案救濟之立法目的相契合，並節制濫行上訴（最高法院
    九十七年度臺上字第八九二號刑事判決意旨參照）。
二、經查：本件上訴人即被告（下簡稱被告）乙○○、丙○○均
    於民國九十九年三月十二日向原審法院具狀提起上訴敘明上
    訴理由，惟經核被告乙○○所提出之上訴理由，僅陳述略稱
    ：「原審認定被告有共同基於營利，供給賭博場所及聚眾賭
    博之犯意聯絡，犯行無非係以被告在警偵訊籠統自承，迨至
    被查獲為止，資為根據，並無具體時日賭博之人證或物證可
    資佐證，況原審亦無其集資之證明或其所受有利益之證據，
    扣案附表一所示之物品亦非被告所有，足見被告在警偵訊未
    具備明確承認，難認與事實相符，更不得憑以認定被告係犯
    賭博罪。」（見本院卷第二二、二三頁），於本院九十九年
    四月二十九日準備程序時陳稱：「針對香港六合彩部分我認
    罪，但我只有出資金而已」等語（見本院卷第一二四頁背）
    ，經核被告丙○○上訴理由，僅陳述略稱：「原審認定被告
    有共同基於營利，供給賭博場所及聚眾賭博之犯意聯絡，犯
    行無非係以被告在警偵訊籠統自承，迨至被查獲為止，資為
    根據，並無具體時日賭博之人證或物證可資佐證，況原審亦
    無其集資之證明或其所受有利益之證據，退萬步言之，被告
    縱有犯罪事實，原審量刑亦無依比例原則為之，被告並無前
    科紀錄，原審之量刑竟與累犯相同刑度，被告自難甘服。」
    （見本院卷第二四、二五頁），於本院九十九年四月二十九
    日準備程序時陳稱：「我承認，請判輕一點，原審判太重，
    我因為負擔家計，逼不得已才做的，我希望能從輕量刑。」
    等語（見本院卷第一二四頁背）。
三、本院查：
  (一)被告二人因不服地方法院之第一審判決，均於九十九年三月
    十二日具狀向原審法院提起上訴並敘明上訴理由，則依刑事
    訴訟法第三百六十一條第二項條文、立法修正理由及上開最
    高法院判決意旨，被告倘已提出上訴理由，但所提非屬具體
    理由者，則由第二審法院以上訴不合法律上之程式，以判決
    駁回之。至於上訴理由是否具體，係屬第二審法院審查範圍
    ，則不在命補正之列（參見法院辦理刑事訴訟案件應行注意
    事項第一百六十二點），合先敘明。
  (二)經核上開被告所提之上訴理由，要非屬所謂之具體理由（即
    必須依據卷內既有訴訟資料或提出新事證，具體指摘或表明
    第一審判決有何採證認事、用法或量刑等足以影響判決本旨
    之不當或違法，而構成應予撤銷之具體事由，始克當之【例
    如：依憑證據法則具體指出所採證據何以不具證據能力，或
    依憑卷證資料，明確指出所為證據證明力之判斷如何違背經
    驗、論理法則】，最高法院九十七年度臺上字第八九二號判
    決意旨參見）。查：
  (一)被告二人在原審九十八年七月三日行準備程序及本院對於共
    同意圖營利聚眾賭博之經營六合彩犯行均業已坦承不諱（見
    原審卷一第七八頁背、卷二第一三七頁、本院卷第一二四頁
    背），被告丙○○復表示無證據請求調查（見原審卷二第一
    三六頁背、本院卷第一四四頁）。被告乙○○於本院雖辯稱
    其僅出資，為何量刑如此重，並聲請傳訊丙○○欲證明其確
    實僅有出資，並未實際參與經營（見本院卷第一四四頁）。
    然「共同正犯之成立，祇須具有犯意之聯絡，行為之分擔，
    既不問犯罪動機起於何人，亦不必每一階段犯行，均經參與
    。」最高法院三十四年上字第八六二號判例意旨參照。丙○
    ○於偵訊及本院均已供證述乙○○只有出資，於偵訊時並以
    證人身分具結證述：「被告乙○○負責出資金，如果簽賭有
    賺錢，我與乙○○均分，如果賠錢就共同負擔。」（見九十
    八年度偵字第一一一八一號卷第一四０頁），與被告乙○○
    所供相符，顯見被告乙○○對於丙○○經營六合彩之犯罪已
    有認識，猶仍提供資金供丙○○經營六合彩賭博，共負盈虧
    ，足見其就參與意圖營利聚眾賭博、供給賭博場所、普通賭
    博罪（依想像競合犯規定只論以一意圖營利聚眾賭博罪）確
    實有犯意聯絡與行為分擔，要臻明確，自無再重複傳訊丙○
    ○為無益調查之必要。
  (二)至原審認定被告二人犯經營六合彩之賭博犯行時，除引用其
    等自白外，另引用甲○○、丁○○等人於偵查及原審準備程
    序、審理時所為供述，及扣案證物為憑，於判決書犯罪事實
    欄四並引用陳俞汎、陳景堂向被告二人所共同經營六合彩賭
    場簽賭之事實，理由欄並引用陳俞汎、陳景堂自白、及同案
    被告丙○○具結證述內容為據，被告丙○○於本院亦坦承陳
    俞汎確實有向其簽賭乙情，足見被告二人上訴狀所指摘本案
    僅有被告於警偵訊時籠統之自白，查無其他具體簽賭、集資
    之證據乙節，顯非根據卷內事證而為具體指摘。
  (三)又「量刑之輕重，乃法院自由裁量之職權，原判決維持第一
    審判決對上訴人殺人犯罪行為之量刑，既未逾越法定之刑度
    ，又非濫用其自由裁量之權限，即難指為違法。」「刑法上
    之共同正犯，雖應就全部犯罪結果負其責任，但科刑時仍應
    審酌刑法第五十七條各款情狀，為各被告量刑輕重之標準，
    並非必須科以同一之刑。」最高法院八十二年度臺上字第六
    六０九號判決意旨、四十七年度臺上字第一二四九號判例要
    旨參照。被告二人所犯刑法第二百六十八條之罪，其法定本
    刑為有期徒刑三年以下有期徒刑，得併科三千元以下罰金之
    罪，原審審酌被告乙○○、丙○○之犯罪動機、目的、手段
    、方法，及其等經營、參與時間之長短、分工情形，犯罪所
    生之危害，均坦承犯行等一切情狀，量處被告二人均有期徒
    刑六月，如易科罰金，均以新臺幣一千元折算一日，業已審
    酌刑法第五十七條各款所列事項。且被告乙○○前因犯常業
    重利案件，經法院判處有期徒刑五月，於九十三年四月七日
    易科罰金執行完畢，再犯本案已構成累犯，至被告丙○○前
    曾於八十三年間因賭博案件，經法院判處有期徒刑五月，併
    科罰金二萬四千元確定，於八十三年十二月二十八日執行完
    畢，以上有卷附臺灣高等法院被告前案紀錄表一份在卷可參
    ，被告丙○○再犯本案雖未構成累犯，然其前已有賭博之不
    良素行，與其上訴狀載其並無任何前科，卻與其他共犯量處
    相同刑度乙節明顯不符，顯亦非根據卷內事證而為具體指摘
    。
  (四)綜上所述，被告二人上訴理由或以原審僅根據被告籠統之自
    白而為判刑依據或以量刑過重為由，請求從輕量刑，俱未依
    法指摘或表明第一審判決有何採證認事、用法或量刑等足以
    影響判決本旨之不當或違法，且該等事由構成應予撤銷之具
    體事由，反再為上開形式上爭執，尚非提起上訴之具體理由
    。揆諸上開最高法院判決意旨，及依「程序優先於實體」之
    刑事訴訟法原則，本件被告二人就賭博部分上訴自不合法定
    上訴程式，應予駁回，並不經言詞辯論為之。
據上論斷，應依刑事訴訟法第三百六十七條前段、第三百七十二
條，判決如主文。
中    華    民    國    99    年      4    月    30   日
            刑事第九庭  審判長法  官  江  德  千
                              法  官  莊  深  淵
                              法  官  賴  妙  雲
以上正本證明與原本無異。
不得上訴。
                              書記官  蘇  昭  文
中    華    民    國    99    年      4    月    30   日

司法院資訊處製作；財團法人民間司法改革基金會備份。
